【裁判字號】    98,台非,42
【裁判日期】    980305
【裁判案由】    強盜
【裁判全文】
最高法院刑事判決                九十八年度台非字第四二號
上  訴  人  最高法院檢察署檢察總長
被      告  甲○○
上列上訴人因被告強盜案件，對於台灣高等法院台中分院中華民
國九十二年五月六日第二審確定判決（九十一年度上更(一)字第三
二五號，起訴案號：台灣台中地方法院檢察署八十九年度偵字第
一九一五二、二○二四三、二○二九六號、九十年度偵字第四九
號），認為違法，提起非常上訴，本院判決如下：
    主  文
原判決關於甲○○罪刑部分撤銷。
甲○○連續意圖為自己不法之所有，結夥三人以上攜帶兇器於夜
間侵入住宅，以強暴、脅迫至使不能抗拒，而取他人之物，處有
期徒刑拾壹年，褫奪公權伍年。扣案之玩具槍壹把、膠帶壹捲，
林郁聲之花旗銀行信用卡背面偽造之「林郁聲」英文署押、五二
○飲料店八十九年十月三十日簽帳單上偽造之「林郁聲」英文署
押各壹枚，均沒收。
    理  由
非常上訴理由稱：「按判決不適用法則或適用不當者，為違背法
令，刑事訴訟法第三百七十八條定有明文。復按刑法第四十七條
規定之累犯，必須曾受有期徒刑之執行完畢，或受無期徒刑或有
期徒刑一部之執行而赦免後，五年以內再犯有期徒刑以上之罪者
為限，始得加重其刑。所謂執行完畢，除在監獄執行期滿者外，
如為假釋出獄，須在無期徒刑滿十五年，或在有期徒刑所餘刑期
內，未經撤銷假釋者，其未執行之刑，始以已執行論，此觀（民
國）九十四年修正前刑法第七十九條第一項前段之規定自明。本
件被告（甲○○）前因違反懲治盜匪條例案件，被判處有期徒刑
四年，原應於八十九年二月二十六日假釋期滿執行完畢，惟被告
於假釋期間之八十八年七、八月間因另犯恐嚇取財罪，經法院判
處有期徒刑十月確定，嗣遭法務部撤銷其假釋，尚應執行有期徒
刑一年二十七日之殘刑，指揮書執畢日期為九十二年四月二十八
日，此有台灣高等法院被告全國前案紀錄表（見原審卷第四十六
至四十八頁）及法務部法矯決字第○九一○○○六一七○號函（
見九十一年度執更字第六三四號卷）可稽。是被告於八十九年十
月二十八日起至同年十一月二十七日止，再犯本件強盜罪時，被
告上開違反懲治盜匪條例案所科之四年有期徒刑，並未執行完畢
，原審未察，誤認被告該案已於八十九年二月二十六日執行完畢
，而論以累犯，揆之上揭說明，自有判決適用法則不當之違法。
案經確定，且於被告不利，爰依刑事訴訟法第四百四十一條、第
四百四十三條提起非常上訴，以資糾正。」等語。
本院按：刑法部分條文於九十四年二月二日修正公布，並自九十
五年七月一日施行，但非常上訴程序，認非常上訴有理由，依法
應撤銷原確定判決另行改判時，係代替原審，依據原所認定之事
實，就其裁判時應適用之法律而為裁判。本件原審於判決時，刑
法修正條文尚未施行，自仍應適用原審裁判時應適用之法律，核
先敘明。按受有期徒刑之執行完畢，或受無期徒刑或有期徒刑一
部之執行而赦免後，五年以內再犯有期徒刑以上之罪者，方為累
犯。又所謂執行完畢，除有期徒刑在監獄執行期滿外，如為假釋
出獄者，須在無期徒刑假釋後滿十五年，或在有期徒刑所餘刑期
內未經撤銷假釋者，其未執行之刑，始以已執行論，此觀修正前
刑法第四十七條、第七十九條第一項前段規定甚明。本件被告甲
○○曾於八十五年間因盜匪案件，經原審法院判處有期徒刑四年
確定，刑期自八十六年八月七日起，執行至八十八年一月三十日
假釋出獄，原應至八十九年二月二十六日始屆滿。惟被告於假釋
期間另犯恐嚇取財罪，經原審法院判處有期徒刑十月確定，並經
法務部依法撤銷前揭假釋，應執行殘刑有期徒刑一年二十七日，
指揮書執畢日期為九十二年四月二十八日，有台灣高等法院被告
全國前案紀錄表在卷可查（見原審更(一)卷第四十五頁至第五十一
頁）。則被告於八十九年十月、十一月間，再犯本件連續強盜罪
時，前案之盜匪罪所處有期徒刑四年，於假釋後，因撤銷假釋，
尚未執行完畢。原判決誤認為已經執行完畢，於撤銷第一審判決
關於被告部分改判時依累犯規定加重其刑，自有適用法則不當之
違法。案經確定，且不利於被告，非常上訴意旨執以指摘，為有
理由，應由本院將原判決關於被告罪刑部分撤銷，改判如主文第
二項所示，原沒收之物併依法諭知沒收，以資救濟。
據上論結，應依刑事訴訟法第四百四十七條第一項第一款但書，
（原確定判決所適用之）刑法第二條第一項前段、第二十八條、
第五十六條、第三百三十條第一項、第三十七條第二項、第三十
八條第一項第二款、第二百十九條，判決如主文。
中    華    民    國  九十八  年    三    月    五    日
                      最高法院刑事第七庭
                          審判長法官  謝  俊  雄
                                法官  陳  世  雄
                                法官  魏  新  和
                                法官  吳  信  銘
                                法官  徐  文  亮
      本件正本證明與原本無異
                                      書  記  官
中    華    民    國  九十八  年    三    月    十    日
                                                      K
附錄適用法條：
刑法第三百三十條第一項
犯強盜罪而有第三百二十一條第一項各款情形之一者，處七年以
上有期徒刑。


司法院資訊處製作；財團法人民間司法改革基金會備份。
